【裁判字號】    95,易,1432
【裁判日期】    951128
【裁判案由】    詐欺
【裁判全文】
臺灣板橋地方法院刑事判決              95年度易字第1432號
公  訴  人  臺灣板橋地方法院檢察署檢察官
被      告  甲○○
上列被告因詐欺案件，經檢察官提起公訴（95年度偵字第8141號
），本院判決如下：
    主  文
甲○○連續意圖為自己不法之所有，以詐術使人將本人之物交付
，處有期徒刑拾月。
    事  實
一、甲○○明知自己並無償債意願，亦明知自己並非企業大老闆
    ，未投資興建高爾夫球練習場，也無汽車貸款待繳，竟基於
    意圖為自己不法所有之概括犯意，自民國九十四年十二月二
    十三日起至九十五年二月二十日止，連續以下列方式，向其
    在網路上認識之乙○○詐取錢財，共計詐得新臺幣（下同）
    三十萬七千元：
  (一)九十四年十二月二十三日，甲○○向乙○○佯稱：伊要借給
    某位網友五千元，但伊是大老闆，不知如何轉帳，請乙○○
    先代伊轉帳予該網友，伊隔日上班時就會請秘書轉帳還款云
    云，致乙○○陷於錯誤，前往臺北縣蘆洲市○○路上某處之
    自動櫃員機，轉帳五千元至甲○○指定之劉圭純（即甲○○
    之妻）臺灣銀行高雄分行000000000000號帳戶
    內。
  (二)九十四年十二月三十日夜間，甲○○到臺北縣與乙○○見面
    後，對乙○○詐稱：伊包包放在車上，司機已將車子開走，
    聯繫不上，請乙○○借伊車資云云，致乙○○陷於錯誤，而
    在臺北縣三重市統聯客運車站內，交付現金二千元予甲○○
    。
  (三)九十五年一月二十一日晚間，甲○○再度與乙○○相約在臺
    北縣見面時，甲○○又虛構：伊公司大股東滯留大陸，伊亟
    需二十萬元處理公司票款及員工薪資，該股東會在農曆年時
    回國，到時伊就可以還錢，不然九十五年三、四月間，伊也
    有一筆三百萬元的工程款進帳，一定可以還錢等不實情節，
    致乙○○陷於錯誤，遂先於同日晚間前往臺北縣蘆洲市○○
    路某處之自動櫃員機，轉帳三萬元至甲○○合作金庫商業銀
    行松江分行0000000000000號帳戶（以下簡稱
    合作金庫帳戶）內，再於九十五年一月二十二日提領現金六
    萬元，在臺北縣蘆洲市○○路之新竹中小企業銀行前道路上
    ，將該六萬元交付予甲○○，復接續於九十五年一月二十五
    日前往臺北縣蘆洲市○○○路之中國信託商業銀行，匯款十
    一萬元至前揭甲○○合作金庫帳戶內。
  (四)九十五年二月十六日，甲○○又打電話給乙○○，佯以：伊
    發生車禍，沒有辦法做事，但有汽車貸款及票款即將到期，
    請乙○○借伊十萬元，之後伊回高雄療養，就能還錢云云，
    致乙○○陷於錯誤，再次於九十五年二月二十日前往臺北縣
    蘆洲市○○○路之中國信託商業銀行，匯款十萬元至甲○○
    合作金庫帳戶內。
二、案經乙○○訴由臺灣板橋地方法院檢察署檢察官偵查起訴。
    理  由
甲、程序方面：
一、被告甲○○抗辯：伊是透過網路或電話向乙○○借款，領取
    借款之地點在臺中市，伊住所亦在臺中市，戶籍則在高雄市
    ，可見本案犯罪地或被告住所、居所或所在地均不在臺北縣
    ，鈞院對本案無管轄權云云。然按刑事訴訟法第五條第一項
    所稱之犯罪地，參照刑法第四條之規定，解釋上自應包括行
    為地與結果地二者而言，最高法院著有七十二年臺上字第五
    八九四號判例可資參照。證人即告訴人乙○○業於本院九十
    五年九月七日準備程序中，具結證稱：伊轉帳、匯款及交付
    現金給被告之地點，分別在臺北縣蘆洲市○○路某處之自動
    櫃員機、臺北縣蘆洲市○○○路之中國信託商業銀行及臺北
    縣蘆洲市○○路新竹中小企業銀行前之道路上等情明確，復
    於本院九十五年十一月十四日審理時，證述：被告九十五年
    一月二十一日那次向伊借二十萬元，是其等從九份回來後，
    被告在臺北縣蘆洲市○○路上開口的等情綦詳，被告亦自承
    確曾收受乙○○交付之現金等情不諱，足認本案之犯罪行為
    地及結果地，部分確在本院管轄區域內，本院對本案自有管
    轄權，先予敘明。
二、又按被告以外之人於審判外之言詞或書面陳述，除法律有規
    定者外，不得作為證據，刑事訴訟法第一百五十九條第一項
    固有明定。惟被告以外之人於審判外之陳述，雖不符同法第
    一百五十九條之一至之四規定，但經當事人於審判程序同意
    作為證據，法院審酌該言詞陳述或書面作成時之情況，認為
    適當者，亦得為證據，且當事人、辯護人於法院調查證據時
    ，知有第一百五十九條第一項不得為證據之情形，而未於言
    詞辯論終結前聲明異議者，視為有前項之同意，此亦據刑事
    訴訟法第一百五十九條之五規定甚明。
三、查本案之中國信託商業銀行匯款申請書、存摺影本及合作金
    庫商業銀行松江分行九十五年三月二十八日函暨檢送之被告
    開戶資料、資金往來明細等證據，被告於本院九十五年九月
    二十六日準備程序中，已陳稱：「對證據能力沒有意見，同
    意引為審判期日調查之證據」等語明確，迄本院言詞辯論終
    結前，復未就上開證據之證據能力聲明異議，顯然已經同意
    將之作為證據，本院審酌上開證據並非違法取得，亦無證明
    力明顯過低之情形，是均得作為認定被告犯罪之證據。
乙、得心證之理由：
一、訊據被告承認自九十四年十二月二十三日起至九十五年二月
    二十日止，先後向乙○○取得共計三十萬七千元之款項等情
    不諱，惟矢口否認詐欺，辯稱：伊並未以不法方法向乙○○
    借錢，是事後才無力清償，本案純屬民事法律糾葛云云。經
    查：上揭犯罪事實，業據證人乙○○於本院審理時具結證述
    甚明，復有中國信託商業銀行匯款申請書、存摺影本及合作
    金庫商業銀行松江分行九十五年三月二十八日函暨檢送之被
    告開戶資料、資金往來明細在卷可稽（見九十五年度他字第
    一八二０號偵查卷第十二頁至第十四頁、第三十頁至第三十
    四頁）。而被告亦自承先後向乙○○取得三十萬七千元之情
    不諱，復於本院審理時供陳：「（你為何向告訴人稱你在經
    營高爾夫球場？）我是和興建高爾夫球練習場的朋友在一起
    ，我與他有小額的投資。... 」、「（你投資多少錢？）當
    時正在談，還沒實際投資。... 。」、「（你有無汽車貸款
    要還？）沒有。」、「（既然沒有汽車貸款要還，為何會跟
    告訴人依此理由借錢？）因為大部分的人在網路上都會有所
    隱瞞、保留。」、「（為何要虛構大股東滯留大陸不回的事
    情？）我不認為這樣是在騙告訴人。是因為高瑞祥在大陸不
    回來，他本來要給我一筆八、九萬元，沒有給我，我經濟有
    困難，才會用這個理由向告訴人借錢。」、「（你跟告訴人
    借二千元，理由是司機把車子開走，是騙告訴人？）我是因
    為不想跟告訴人出去，才跟她說我沒有錢回去，... 。」等
    情不諱，顯然被告並非企業大老闆，並無司機為其駕車，亦
    未投資興建高爾夫球練習場，復無合夥人滯留大陸致其亟需
    現金以處理公司票款及員工薪資之情形，被告亦無汽車貸款
    待繳，其竟連續虛構情節向乙○○佯稱借款，致乙○○先後
    陷於錯誤而交付財物，事後復分文未還，足認被告本即無償
    債意願，其主觀上確有為自己不法所有之意圖，客觀上復有
    施用詐術之犯行無訛。被告辯稱：伊是事後無力還款，本案
    純屬民事法律糾葛云云，洵屬卸責之詞，無足採信。從而本
    案事證明確，被告犯行堪予認定。
二、論罪科刑：
  (一)查被告行為後，如附表所示之相關法律均業經變更，並均於
    九十五年七月一日施行，茲經本院綜合全部罪刑整體比較結
    果，裁判時之新法並未較有利於被告，依現行刑法第二條第
    一項前段規定（現行刑法第二條第一項之規定，係規範行為
    後法律變更所生新舊法比較適用之準據法，於新法施行後，
    應適用新法第二條第一項之規定，為「從舊從輕」之比較，
    有最高法院九十五年第八次刑事庭會議決議可資參考），自
    應適用行為時即修正前之各規定論處，合先敘明。
  (二)核被告所為，係犯刑法第三百三十九條第一項之詐欺取財罪
    。被告自九十四年十二月二十三日起至九十五年二月二十日
    止，期間多次向乙○○詐取財物，時間緊接，所犯係構成要
    件相同之罪，顯基於概括犯意為之，為連續犯，應依法論以
    一罪，並加重其刑。爰審酌被告素行非佳，其利用人與人間
    相互關懷、幫助之善性，虛構情節詐取財物，手段惡劣，詐
    得之金額不低，迄今又尚未賠償被害人所受損失，復虛詞掩
    飾犯行之犯後態度等一切情狀，量處如主文所示之刑。
三、公訴意旨另認：被告復於九十五年一月二十二日在某汽車旅
    館內，向乙○○訛借三千元，用以支付汽車旅館之住宿費及
    其他消費，亦係犯刑法第三百三十九條第一項之詐欺取財罪
    云云。然查：證人乙○○就此部分，僅於偵查中陳稱：被告
    當天住汽車旅館的費用也是被告叫伊先行支付的等語（見九
    十五年度他字第一八二０號偵查卷第三頁、九十五年度偵字
    第八一四一號偵查卷第一五０頁），並未指述被告就此部分
    有施用何種詐術之情狀，本院復查無其他證據可認被告有公
    訴人此部分所指之詐欺取財犯行，惟此部分與前揭論罪科刑
    部分，有連續犯之裁判上一罪關係，爰不另為無罪之諭知，
    附此敘明。
四、檢察官移送併辦意旨（臺灣臺中地方法院檢察署九十五年度
    偵緝字第一三八０號偵查卷）復以：被告能預見將自己帳戶
    存摺、提款卡連同密碼交付予不詳身分之成年人使用，足供
    他人作為詐騙財物匯款之工具，竟仍基於幫助他人詐欺取財
    之不確定故意，於不詳時間、地點，將其所有之臺中市○○
    路郵局00000000000000號帳戶之存摺、提款
    卡，交付與年籍不詳之成年人，容任他人作為詐欺取財之工
    具；嗣該年籍不詳之人取得被告之帳戶資料後，即意圖為自
    己不法之所有，於九十四年八月十二日撥打電話向黃柏晟謊
    稱：其獲得億豐國際金融公司抽獎活動第三獎一百二十萬元
    ，須親自至臺北市○○路十三號八樓領獎，若無法親自領獎
    可以通訊領獎，然須先支付八千元轉帳費云云，致黃柏晟陷
    於錯誤，而匯款八千元至被告前開郵局帳戶，嗣黃柏晟發覺
    有異，經報警處理始查悉上情，因認被告涉犯刑法第三十條
    、第三百三十九條第一項之幫助詐欺罪嫌，且與本案有連續
    犯之裁判上一罪關係。惟移送併辦意旨所指之犯罪行為態樣
    ，係被告提供自己帳戶予他人，而對他人詐取財物之犯行施
    以助力，與本案被告係自己對乙○○施用詐術騙取錢財之犯
    罪態樣不同。被告復堅詞否認此部分犯行，辯稱：伊上開郵
    局帳戶之存摺、提款卡已於九十四年夏天遺失，伊並未提供
    上開帳戶予他人使用等情，本院亦查無積極證據足認被告就
    移送併辦所指犯行與本案間有何概括之犯罪計畫可言，即難
    認二者具備連續犯之裁判上一罪關係，非本案起訴效力所及
    ，故本院無從併予審究，應退回由檢察官另行處理，併此指
    明。
據上論斷，應依刑事訴訟法第二百九十九條第一項前段，刑法第
二條第一項前段、修正前第五十六條、第三百三十九條第一項，
罰金罰鍰提高標準條例第一條前段，判決如主文。
本案由檢察官丙○○提起公訴，經檢察官溫祖德到庭執行職務。
中    華    民    國    95    年    11    月    28    日
                  刑事第十庭  審判長法  官  樊季康
                                    法  官  張筱琪
                                    法  官  劉元斐
上列正本證明與原本無異。
如不服本判決，應於判決送達後十日內向本院提出上訴狀 (應附
繕本) ，上訴於臺灣高等法院。
                                   書記官   郭玉芬
中    華    民    國    95    年    11    月    28    日
刑法第三百三十九條：
意圖為自己或第三人不法之所有，以詐術使人將本人或第三人之
物交付者，處五年以下有期徒刑、拘役或科或併科一千元以下罰
金。
以前項方法得財產上不法之利益或使第三人得之者，亦同。
前二項之未遂犯罰之。
┌──────┬───────────┬───────────┬────────────┐
│相關修正條文│行為時即修正前之規定  │裁判時即修正後之規定  │本案具體適用後之比較結果│
├──────┼───────────┼───────────┼────────────┤
│連續犯      │連續數行為而犯同一之罪│刪除                  │被告先後多次對乙○○詐取│
│（刑法第五十│名者，以一罪論。但得加│                      │財物之犯行，依修正前規定│
│六條）      │重其刑至二分之一。    │                      │，均論以一罪，依修正後之│
│            │                      │                      │規定則有可能數罪併罰，修│
│            │                      │                      │正後之規定並未較有利於被│
│            │                      │                      │告。                    │
├──────┼───────────┼───────────┼────────────┤
│第三十三條第│罰金：一元以上。      │罰金：新臺幣一千元以上│刑法分則各編所定罰金之貨│
│五款        │                      │，以百元計算之。      │幣單位原為銀元，且依修正│
├──────┼───────────┼───────────┤前刑法第三十三條第五款規│
│刑法施行法第│無。                  │中華民國九十四年一月七│定，罰金刑為一銀元以上，│
│一之一條    │                      │日刑法修正施行後，刑法│而有關罰金倍數之調整及銀│
│            │                      │分則編所定罰金之貨幣單│元與新臺幣之折算標準，則│
│            │                      │位為新臺幣。（第一項）│定有「罰金罰鍰提高標準條│
│            │                      │九十四年一月七日刑法修│例」及「現行法規所定貨幣│
│            │                      │正時，刑法分則編未修正│單位折算新臺幣條例」，除│
│            │                      │之條文定有罰金者，自九│罰金以一銀元折算三元新臺│
│            │                      │十四年一月七日刑法修正│幣外，並將七十二年六月二│
│            │                      │施行後，就其定數額提高│十六日以前修正之刑法部分│
│            │                      │為三十倍。但七十二年六│條文罰金數額提高二至十倍│
│            │                      │月二十六日至九十四年一│，其後修正者則不再提高倍│
│            │                      │月七日新增或修正之條文│數；九十五年七月一日施行│
│            │                      │，就其所定數額提高為三│之現行刑法第三十三條第五│
│            │                      │倍。（第二項）        │款則將罰金刑提高為新臺幣│
│            │                      │                      │一千元以上，並以百元計算│
│            │                      │                      │，復增訂刑法施行法第一之│
│            │                      │                      │一條，將刑法分則編各罪所│
│            │                      │                      │定罰金之貨幣單位改為新臺│
│            │                      │                      │幣，並將七十二年六月二十│
│            │                      │                      │六日以前修正之刑法部分條│
│            │                      │                      │文罰金數額提高為三十倍，│
│            │                      │                      │其後修正者則提高為三倍，│
│            │                      │                      │故刑法第三百三十九條第一│
│            │                      │                      │項之罰金刑部分，因上開包│
│            │                      │                      │裹式修法之結果，應認亦有│
│            │                      │                      │修正。比較修正前、後之規│
│            │                      │                      │定，其罰金刑最高數額雖屬│
│            │                      │                      │一致，但修正前罰金刑之最│
│            │                      │                      │低數額為銀元一元，折算成│
│            │                      │                      │新臺幣三元，修正後罰金之│
│            │                      │                      │最低數額則為新臺幣一千元│
│            │                      │                      │，自以修正前即行為時法有│
│            │                      │                      │利於被告。              │
└──────┴───────────┴───────────┴────────────┘


司法院資訊處製作；財團法人民間司法改革基金會備份。
